【裁判字號】    95,重訴,64
【裁判日期】    950726
【裁判案由】    殺人
【裁判全文】
臺灣臺北地方法院刑事判決              95年度重訴字第64號
公  訴  人  臺灣臺北地方法院檢察署檢察官
被      告  乙○○
                    （現羈押在台灣台北看守所）
指定辯護人  甲○公設辯護人唐禎琪
上列被告因殺人案件，經檢察官提起公訴（95年度偵字第5789號
），甲○判決如下：
    主  文
乙○○殺人，處有期徒刑拾壹年。
    事  實
一、乙○○與大陸地區人民羅招子係夫妻關係，為家庭暴力防治
    法第3條第1款前段所定之家庭成員，二人平日常因金錢口角
    爭吵。乙○○於民國95年3月9日上午4時30分許，飲酒後返
    回台北市○○區○○路26巷25號3樓居所，羅招子見乙○○
    花錢飲酒，乃向乙○○索取金錢，乙○○不允，羅招子乃驅
    趕乙○○出去，並揚言沒錢就分手，二人遂生爭執，羅招子
    動手毆打乙○○，乙○○明知咽喉乃人類賴以生存之氣管所
    在，一旦咽喉遭致外力長時間壓迫，將因無法呼吸，而有發
    生死亡結果之高度危險，因與羅昭子長期不睦，且羅招子又
    揚言分手，一時衝動、情緒失控，竟基於殺人之不確定故意
    ，以雙手扼住羅招子之脖子，因羅招子出手反抗，乙○○改
    以一手扼住羅招子脖子，一手掩住羅招子之嘴巴，時間長達
    10餘分鐘，終致羅昭子因窒息而死亡。乙○○見羅招子身體
    沒有動靜後，再以電線綑綁羅招子之手、腳，並與羅招子之
    屍體共處一室。同日上午11時許，羅招子之同事李梅英見羅
    招子未上班，遂與陳國明一同前往上址探望羅招子，李梅英
    、陳國明上樓後數度按門鈴，乙○○均不應門，李梅英乃至
    上址1樓向房東借得鑰匙開門，李梅英入門後，發現羅招子
    躺在床上並對外界事物已無反應，乃數次詢問乙○○：「羅
    招子是否已死亡？」見乙○○沒有作答，李梅英遂與陳國明
    報警，乙○○見狀，即由上址4樓樓頂翻牆至台北市○○區
    ○○路26巷19號樓頂，經該處下樓逃離現場。嗣於翌（10）
    日下午4時許，經警在台北縣中和市○○路304號某網咖內，
    持檢察官簽發之拘票將其拘提到案。
二、案經臺北市政府警察局中山分局報請臺灣臺北地方法院檢察
    署檢察官偵查起訴。
    理  由
壹、程序方面：
    被告乙○○及其指定辯護人、檢察官對於以下甲○作為得心
    證依據之各項證據資料，均不爭執證據能力，且於審理程序
    同意作為證據（見甲○95年5月24日準備程序筆錄第2頁）。
    甲○審酌各項證據作成時之狀況，認為並無不適當之情事，
    依刑事訴訟法第159條之5規定，均得作為證據。
貳、實體方面：
一、訊據被告對於上揭時、地，與被害人羅昭子因金錢發生爭吵
    ，不滿被害人揚言分手，而以雙手扼住被害人頸部及嘴巴，
    至見被害人身體沒有動靜，再以電線綑綁被害人之手、腳等
    事實，於警偵訊及甲○審理中坦承：「案發之時，我大陸籍
    妻子羅招子要向我拿錢，並說沒錢就分手，並要把我趕出去
    ，我當時有喝酒所以就一時衝動而失手殺死她」、「羅招子
    要跟我要錢我沒有錢給她，就和羅招子發生爭執。發生爭執
    之後，羅招子就叫我出去公司睡，要跟我分手。然後我就和
    她吵起來，我說不要這樣子。羅招子就動手打我，我一時失
    控就把羅招子勒死了。（問：你動手勒住羅招子的時間？）
    95年3月9日約凌晨4、5點‧‧‧。我‧‧情緒失控，就用手
    摀住羅招子的嘴巴，並一隻手勒住她的脖子。‧‧‧（問：
    你摀住羅招子多久後，發現羅招子死亡？）10幾分鐘，因為
    她都沒有掙扎。（問：是不是你一開始勒的時候，羅招子都
    有掙扎，直到10幾分鐘後，她才沒有動靜？）是。‧‧‧（
    問：你發現羅招子死了，你怎麼處理？）就把她放在床上」
    及「我於95年3月9日早上4、5點左右，現場我們二人先發生
    吵架，她動手抓我的手跟胸部，我動手勒死她」等語不諱（
    見95年度偵字第5789號偵查卷第10至12、49、50頁、甲○95
    年7月5日審判筆錄第2至11頁），惟矢口否認有何殺人之故
    意，辯稱：案發前伊有飲酒，直至被害人同事來家裡時才知
    道被害人已經死亡，並無殺人之故意云云。
二、經查：
(一)、被告於案發前飲酒一情，雖經其於偵審時辯解在卷，然查被
    告於甲○審理時自承：案發前飲酒後獨自騎乘機車自台北縣
    永和市返回上開台北市○○區○○路26巷25號3樓住處，時
    間約15分鐘等語（見甲○95年7月5日審判筆錄第2頁）。被
    告於飲酒後，既尚有自行騎乘機車並順利返家之能力，足見
    其對於外界事物之認知能力及是非辨別能力，均未因飲酒而
    達到顯然減損或喪失之程度。此徵之被告對於案發時因金錢
    問題與被害人發生口角及肢體衝突，又因被害人揚言分手而
    動手掐住被害人頸部、摀住嘴巴，直至身體全無動靜之過程
    ，記憶清晰，描述甚詳，益證其實。
(二)、被害人於95年3月9日上午11時許，經同事李梅英、陳國明在
    上址察看發覺死亡而報警，經檢察官督同檢驗員相驗屍體及
    法醫師解剖死因，確定遭致外力扼頸，引起窒息死亡，已據
    證人李梅英於警詢時證稱：「我對其（指被告）稱要進入查
    看，他回答我說羅招子人不舒服，你不要進去，我還是覺得
    不對，就硬要進去。我進去後爬到他床上，當時羅招子頭朝
    外面，於是我將他的頭轉過來，並叫他的綽號『小雲』，而
    他都沒有回答，我當場就對其先生說這個人好像死了，是不
    是你打死的」等語（見95年度偵字第57 89號偵查卷第15頁
    ），及證人陳國明證述：「我們僵持了好幾分鐘後，李梅英
    還是覺得不對，就硬要進去。‧‧‧我下樓沒多久，李梅英
    就跑下樓跟我說：羅招子好像死掉了，我就與李梅英一起上
    樓，‧‧‧我報警後過了不久警察就來了」等語在卷（見95
    年度偵字第5789號偵查卷第18頁），並經臺灣臺北地方法院
    檢察署檢察官督同檢驗員相驗及由法務部法醫研究所法醫師
    方中民解剖鑑定確認屬實，有臺灣臺北地方法院檢察署相驗
    屍體證明書、勘（相）驗筆錄、臺灣臺北地方法院檢察署法
    醫驗斷書、刑案現場照片及法務部法醫研究所（95）醫鑑字
    第0523號鑑定書等件在卷可證（見95年度相字第205號相驗
    卷第28至30、32至49、73至80頁）。與被告自承動手扼住被
    害人頸部，再以手摀住其嘴巴，時間長達10多分鐘，直至身
    體沒有任何動靜之情節相符，堪認被害人窒息死亡之結果，
    確係因被告扼壓被害人頸部、摀住嘴巴，造成無法呼吸所致
    。被告所施加扼頸、摀口之強暴行為與被害人窒息死亡之結
    果間，有相當因果關係，灼然甚明。
(二)、被告於行為時已滿34歲，其於警偵訊及甲○應訊中均答辯正
    常，對於案發過程描述清楚、詳盡，足認其行為時之心智能
    力並無何缺陷或障礙。而咽喉及嘴巴部位均係人體賴以生存
    之呼吸系統器官，長時間扼掐咽喉及嘴巴，使呼吸中斷，將
    造成窒息死亡，又係淺顯易懂之自然生理反應及日常生活經
    驗。被告對其以雙手扼壓被害人頸部，於被害人掙扎反抗時
    ，改以一手扼住脖子，一手掩住嘴巴，造成被害人無法呼吸
    ，時間長達10餘分鐘，將使被害人發生窒息死亡之結果，此
    經被告於偵查中供承：「（問：你又勒住羅招子的脖子，又
    摀住她的嘴巴，你知道這樣子做，羅招子將沒有辦法呼吸？
    ）我知道」等語甚稔（見95年度偵字第5789號偵查卷第50頁
    ），足見被害人死亡，確不脫其行為時認識及預見之範圍。
    至被告行兇後以電線綑綁被害人之手腳一情，據被告於偵查
    中供稱：「（問：為何要把羅招子手腳綁起來？）我當時心
    情很亂‧‧‧，我只是不想要羅招子離開我。我當時不是很
    確定羅招子死了，我就把她綁起來，不要讓她離開我，我是
    等她都沒有動了，我才將她綁起來」等語（見95年度偵字第
    5789 號偵查卷第50頁），顯然以電線捆綁之前，被害人已
    經死亡，被告所為顯係因不願被害人離開，為確保萬一被害
    人醒轉，令其無法離開所加諸之行為，與殺人犯行無關。被
    害人窒息死亡之結果既為被告主觀上所預見，仍執意為之，
    自有容認死亡結果之本意，確有不確定之殺人故意至明。被
    告辯稱無殺人故意云云，殊無足採。
    本件事證明確，被告殺人之犯行堪以認定，應予依法論科。
二、核被告所為，係犯刑法第271條第1項之殺人罪。爰審酌被告
    與被害人即大陸籍妻子羅招子平日相處不睦，案發時因酒後
    與被害人再因金錢發生爭吵，又不甘被害人揚言分手，而動
    手掐住被害人頸部之咽喉部位，並摀住其嘴巴，造成被害人
    因長時間無法呼吸，終至窒息死亡，知道鑄下大錯之初，雖
    畏罪潛逃，但為警拘提到案後，除辯稱主觀上無殺人故意外
    ，自始坦承前揭客觀上之殺人犯行不諱，歷次審理庭訊，已
    見悔意，其與被害人為夫妻關係，及其犯罪動機、手段尚非
    泯滅人性等一切情狀，甲○認公訴人具體求處有期徒刑十一
    年，堪稱妥適，著量處如主文所示之刑，以示懲儆。
據上論斷，應依刑事訴訟法第299條第1項前段，刑法第271條第1
項，判決如主文。
本案經檢察官詹喬偉到庭執行職務
中    華    民    國    95    年    7     月    26    日
                  刑事第一庭    審判長法  官  陳興邦
                                      法  官  林春鈴
                                      法  官  吳秋宏
以上正本證明與原本無異。
如不服本判決，應於判決送達後10日內，向甲○提出上訴狀。
                                      書記官  高菁菁
中    華    民    國    95    年    7    月    26    日
附錄本案論罪科刑法條全文：
中華民國刑法第271條
（普通殺人罪）
一殺人者，處死刑、無期徒刑或10年以上有期徒刑。
二前項之未遂犯罰之。
三預備犯第1項之罪者，處2年以下有期徒刑。


司法院資訊處製作；財團法人民間司法改革基金會備份。
